臺灣新北地方法院刑事裁定
110年度聲判字第123號
聲  請  人  
即  告訴人  王辭笙  
代  理  人  陳筱屏律師
被      告  廖奐亭


上列聲請人因告訴被告恐嚇取財案件，不服臺灣高等檢察署110
年度上聲議字第6330號駁回再議之處分（原不起訴處分案號：臺
灣新北地方檢察署110年度偵字第10947號），聲請交付審判，本
院裁定如下：
    主  文
聲請駁回。 
    理  由
壹、聲請交付審判意旨如附件之刑事聲請交付審判狀（下稱本件
    聲請狀）所載。
貳、程序事項：
    按告訴人不服上級檢察署檢察長或檢察總長認再議為無理由
    而駁回之處分者，得於接受處分書後10日內委任律師提出理
    由狀，向該管第一審法院聲請交付審判，刑事訴訟法第258
    條之1第1項定有明文。經查，告訴人甲○○以被告乙○○涉有恐
    嚇取財罪嫌，向臺灣新北地方檢察署提出告訴，經同署檢察
    官偵查後，於民國110年6月18日以110年度偵字第10947號為
    不起訴處分，聲請人不服而聲請再議，經臺灣高等檢察署檢
    察長於110年8月3日以110年度上聲議字第6330號處分書駁回
    聲請人再議之聲請，該駁回再議處分書並於110年8月11日合
    法送達於聲請人等情，業經本院依職權調取前揭偵查卷宗查
    證無誤，並有送達證書影本附卷可稽，而聲請人於110年8月
    20日委任律師向本院聲請交付審判，此有聲請交付審判狀上
    本院收狀章戳及委任狀等在卷可憑，是本件聲請交付審判程
    式合於前揭法定程式要件，合先敘明。
參、實體事項：
一、按刑事訴訟法第258 條之1規定聲請人即告訴人得向法院聲
    請交付審判，揆其立法意旨，係以外部監督機制對於「檢察
    官不起訴裁量權」之制衡，除為貫徹檢察機關內部檢察一體
    原則所含之內部監督機制外，亦宜有檢察機關以外之監督機
    制加以制衡，而法院之職責僅在就檢察官所為不起訴之處分
    是否正確加以審查，藉以防止檢察機關濫權，依此立法精神
    ，同法第258條之3第3項規定「法院就交付審判之聲請為裁
    定前，得為必要之調查」，所謂「得為必要之調查」，係指
    調查證據之範圍應以偵查中曾顯現者為限，不可就聲請人新
    提出之證據再為調查，亦不可蒐集偵查卷宗以外之證據，否
    則將與同法第260條之再行起訴規定混淆不清。且法院裁定
    交付審判，即如同檢察官提起公訴使案件進入審判程序，是
    法院裁定交付審判之前提，必須偵查卷內所存證據已符合同
    法第251條第1項規定「足認被告有犯罪嫌疑」而應由檢察官
    提起公訴之情形。法院於審查交付審判之聲請有無理由時，
    除認為聲請人所指摘不利被告之事證，未經檢察機關詳為調
    查或斟酌，或不起訴處分書所載理由違背經驗法則、論理法
    則或其他證據法則者外，不宜率予交付審判。所謂聲請人所
    指摘不利被告之事證，未經檢察機關詳為調查，係指聲請人
    所提出請求調查之證據，檢察官未予調查，且若經調查，即
    足以動搖原偵查檢察官事實之認定及處分之決定，倘調查結
    果，尚不足以動搖原事實之認定及處分之決定者，仍不能率
    予交付審判。縱或法院對於檢察官所認定之基礎事實有不同
    判斷，但如案件仍須另行蒐證偵查始能判斷應否交付審判者
    ，因交付審判審查制度並無如同再議救濟制度得為發回原檢
    察官續行偵查之設計，故法院仍應依同法第258條之3第2項
    前段規定，以聲請無理由裁定駁回。
二、次按犯罪事實應依證據認定之，無證據不得認定犯罪事實，
    刑事訴訟法第154條第2項定有明文。又事實之認定，應憑證
    據，如未能發現相當證據，或證據不足以證明，自不能以推
    測或擬制之方法，為裁判基礎（最高法院40年台上字第86號
    刑事判例參照）；認定不利於被告之事實，須依積極證據，
    苟積極證據不足為不利於被告事實之認定時，即應為有利於
    被告之認定，更不必有何有利之證據（最高法院30年上字第
    816號刑事判例參照）；認定犯罪事實所憑之證據，雖不以
    直接證據為限，間接證據亦包括在內；然而無論直接或間接
    證據，其為訴訟上之證明，須於通常一般之人均不致有所懷
    疑，而得確信其為真實之程度者，始得據為有罪之認定，倘
    其證明尚未達到此一程度，而有合理之懷疑存在時，事實審
    法院復已就其心證上理由予以闡述，敘明其如何無從為有罪
    之確信，因而為無罪之判決，尚不得任意指為違法（最高法
    院76年台上字第4986號刑事判例參照）。
三、經查：　　
  ㈠聲請人原告訴意旨略以：被告係名亨酒店之坐檯小姐，告訴
    人則為東森集團之行政主管人員，已婚並育有子女，告訴人
    曾在名亨酒店內消費並指定被告坐檯，雙方因而交往，交往
    期間自107年9月至108年12月底。詎被告因不滿告訴人始亂
    終棄，竟基於恐嚇取財之犯意，於109年10月26日11時20分
    許（應為18時46分許），在新北市○○區○○街00巷0弄0號之住
    處內，以通訊軟體微信（帳號「aliciating5」）向告訴人
    傳送：「聰明人不會想要省錢找麻煩，如果你想要拿你的名
    聲、你的將來、你的事業、你的家庭包括你太太來賭，那麼
    你今年生日也不用過了，我會讓你上各家新聞版面和各個網
    站平台，連你那些朋友、小李一起說出來，你的決定所造成
    的後果絕對是你無法承擔的，我會讓你後悔一輩子。」等文
    字（下稱本案訊息），以此恐嚇之方式，致告訴人心生畏懼
    ，惟未交付財物而未遂。因認被告涉犯刑法第346條第3項、
    第1項之恐嚇取財未遂罪嫌等語。
  ㈡原檢察官偵查終結後，認被告所涉上開罪嫌不足，而以110年
    度偵字第10947號就上述告訴意旨為不起訴處分，其理由略
    謂：
　　⒈訊據被告固坦承於上開時、地，以微信軟體傳送前述文字
      訊息予告訴人，惟堅詞否認有何恐嚇取財未遂犯行，辯稱
      ：告訴人與伊是在伊上班的名亨酒店內認識，2人並進一
      步交往，告訴人曾經承諾要照顧伊，說要一起走下去，結
      果都沒做到；交往過程中，除了發生性行為及偶爾框伊出
      場外，均無任何表示，伊才覺得被告訴人利用了；告訴人
      後來還撇清彼此間男女朋友之關係，改口稱係捧場，伊認
      為既然是捧場而非交往，那伊希望告訴人支付交往期間發
      生性行為之代價，但是伊沒有要求數目，新臺幣（下同）
      10萬元是告訴人自己提的；伊只希望告訴人能把雙方的私
      事處理好，並無恐嚇告訴人等語。經查：證人即告訴人於
      偵查中先證稱：伊之前有提出10萬元的金額作為息事寧人
      的費用，希望可以讓被告不要訴諸媒體，因為被告在酒店
      上班，伊之前是她的客人；伊不認為這是分手費，而是被
      告在恐嚇跟勒索伊；伊和被告也沒有交往過云云。然經本
      署當庭提示告訴人與被告間之微信對話紀錄後，告訴人即
      改稱：這10萬元伊主觀上認係分手費，伊跟被告不曾交往
      過；微信內容提及：「這是一段融合在工作與一段你情我
      願的感情…」，這個感情是朋友間的感情，我們平常除了
      在店裡見面外，私底下也沒有約會或送禮，我們沒有私底
      下接觸。（後改稱）除了酒店之外的包出場或另外開房間
      ，在伊的認知都不算私底下接觸；（又改稱）伊有在不計
      費的狀況下，與被告有私底下接觸，就是只有開房間，伊
      與被告之間只是婚姻外的性伴侶；伊和被告私底下這種沒
      有收費的接觸，是從107年11月間開始的，到108年5月間
      結束等語。再佐以告訴人提出其與被告間於109年10月21
      日21時31分許之微信對話截圖，告訴人曾向被告傳送訊息
      稱：「10萬元已經是我最大極限」，足證告訴人主動提出
      10萬元分手費，希望被告就此息事寧人，避免造成告訴人
      身敗名裂乙節，堪信為真。是本件被告向告訴人傳送上開
      ：「聰明的人不會想要省錢找麻煩...」等訊息，既與告
      訴人先前所承諾者不相違悖，則被告主觀上是否具不法所
      有之意圖，顯屬有疑。
　　⒉復觀諸告訴人提出其與被告間109年10月26日18時46分許之
      微信對話截圖，被告對告訴人表示：「別人養小三送花送
      錢送包包，你有一個，但你沒養沒送卻全數獲利...超時
      叫你付費你也不願意...這不是利用欺騙是什麼...」等語
      ，足徵被告係因不滿告訴人與其交往期間，既未如情侶間
      般之相互付出，亦忽略被告身為酒店小姐此一職業，因坐
      檯或陪客人出場所應獲得之酬勞，主觀上認遭告訴人欺騙
      ，始向告訴人傳送本案訊息。準此，尚難認被告之行為有
      何逾越通常一般之人得以容忍之程度者可言，而與刑法恐
      嚇取財罪之「意圖為自己不法之所有」之構成要件不符，
      自無從遽令被告擔負該罪之罪責。
  ㈢聲請人聲請再議意旨略以：被告以微信向聲請人傳送本案訊
    息，造成聲請人心生畏懼，才主動提出10萬元之分手費，縱
    然被告並無不法所有之意圖，然依照司法實務見解，被告所
    為仍應構成刑法恐嚇危害安全罪。詎原檢察官疏未論究被告
    涉犯恐嚇危害安全罪嫌部分，容有未洽等語。
  ㈣臺灣高等檢察署檢察長駁回再議聲請之理由略謂：
　  ⒈聲請人雖指訴被告傳送之本案訊息涉有恐嚇罪嫌云云，然
      查，被告於原署110年4月14日偵查中，辯稱：因為聲請人
      對伊始亂終棄，伊跟聲請人要的只是他答應要給伊的分手
      費等語。稽之卷附被告與聲請人之微信對話紀錄，被告於
      109年9月18日16時41分許即向聲請人傳送訊息稱：「說謊
      讓自己脫困或是心虛改圖改名字來隱瞞躲藏，除非你真的
      想要找麻煩。如果你想要拿你的名聲、你的將來、你的東
      森事業、你的家庭包括她來賭，那麼你今年生日也不用過
      了，我會讓你上各家新聞版面和各個網站平台，連你那些
      朋友、小李一起說出來，你的決定所造成的後果絕對是你
      無法承擔的，我會讓你後悔一輩子。」等語，聲請人見聞
      後，於同日16時56分許、17時5分許，先後回文稱：「訊
      息無法溝通清楚，我不想再有誤解產生，直接溝通才是最
      好的溝通方法。」、「禮拜天，我們見面談，等妳回覆。
      」等語，足見聲請人並未因被告上開訊息而心生畏懼。
　  ⒉雙方接著又不斷地發文抱怨或針對聲請人所謂的「分手費
      」進行溝通，直至同年10月22日21時29分許，聲請人傳送
      訊息稱：「是的10萬元，這是我能力所及」，被告則回文
      質疑被告占盡好處，雙方又接續發文，被告於109年10月2
      6日18時40分許，發送本案訊息予聲請人，聲請人讀取後
      ，於同日19時20分許及19時30分許，回應稱：「喔，那妳
      是要跟我開價多少錢呢？」、「那請問廖小姐，妳想要我
      怎做？要付多少金額妳才會滿意？」等語。是以，雙方均
      僅是針對聲請人所稱的「分手費」多寡為爭論，亦未見聲
      請人有何心生畏懼之處。縱被告就本案訊息用語有欠妥適
      ，然被告僅是將早先之發文內容，略為修改文字後重為發
      文，並無新意，被告所為，自與刑法恐嚇取財罪，甚或刑
      事聲請再議狀所指之刑法恐嚇危害安全罪之構成要件均屬
      有間。
　  ⒊綜上，原檢察官認被告涉犯恐嚇取財罪嫌有所不足，而為
      不起訴處分，核其證據調查、論述並無違背經驗法則、論
      理法則，採證認事即無不合。聲請再議意旨所指原檢察官
      未查明，係聲請人片面指摘，不足以動搖或影響原處分本
      旨之認定，自難資為發回續行偵查之理由。
  ㈤聲請人聲請交付審判意旨固如本件聲請狀所載，本院查：
　  ⒈本件不起訴處分及駁回再議處分之理由暨事證，業經本院
      調閱前開卷證核閱屬實，聲請人上開聲請交付審判之理由
      ，本件不起訴處分及駁回再議處分皆已詳細論列說明，未
      見本件不起訴處分或駁回再議處分之認事用法有何違誤或
      失當之處。
　  ⒉按刑法第305條恐嚇罪，所稱以加害生命、身體、自由、名
      譽、財產之事恐嚇他人者，係指以使人生畏怖心為目的，
      而通知將加惡害之旨於被害人而言（最高法院52年度台上
      字第751號刑事判決意旨參照），且本條所謂「致生危害
      於安全」，係指受惡害之通知者，因其恐嚇而生安全上之
      危險與實害而言，換言之，行為人須對於被害人為惡害之
      通知，即向被害人為明確、具體加害上述各種法益的意思
      表示行為，致被害人之心理狀態陷於危險不安，始得以該
      罪名相繩。又除行為人主觀上有恐嚇他人之故意外，該通
      知之內容是否合於刑法上「恐嚇」之內涵，需綜觀被告行
      為之全部內容而為判斷，不能僅節錄部分行為或隻字片語
      ，斷章取義認定被告之恐嚇犯行；而被害人是否心生畏懼
      ，亦應本於社會客觀經驗法則以為判斷基準。申言之，恐
      嚇是否達於足使一般人心生畏怖，應就告知之內容、方法
      與態樣、被恐嚇者之個人特殊情事等情，自一般人之立場
      予以客觀判斷。又所謂「加害」則係指行為人必須以不法
      之手段施以危害，其加害之客體，限於他人之生命、身體
      、自由、名譽及財產。
    ⒊經查，被告固有於109年10月26日18時46分許傳送本案訊息
      予聲請人，然該則訊息之完整內容為：「你是看我什麼都
      不會反駁、不會鬧事的份上，所以把我吃死死的，對吧？
      別人養小三送花送錢送包包，你有一個，但你沒養沒送卻
      全數獲利，從第一次發生關係你就沒想過要給錢、超時叫
      你付費你也不願意，好，那我就看你往後對我有哪些心意
      表現，不過我好像都沒等到，對吧？如果我們真的是在一
      起談一段感情，怎麼會僅限於交易的『框』和訊息上的文字
      而沒有那些關係中的心意表現？這不是利用欺騙是什麼？
      你覺得這段利益關係對你來說獲利高、成本風險低才跟我
      繼續的嗎？撒謊欺騙還擺出高姿態、說的理直氣壯也很好
      笑，貴婦保養品、無數頂級奢侈品，幾百萬幾千萬在花，
      什麼都用最好，我看那位愛馬仕lover現在還是個活在城
      堡裡的公主，不知道自己愛的是怎樣的一個人，就連岳父
      岳母也都不知道。聰明人不會想要省錢找麻煩，說謊讓自
      己脫困或是心虛改圖改名字來隱瞞躲藏，除非你真的想要
      找麻煩。如果你想要拿你的名聲、你的將來、你的事業、
      你的家庭包括你太太來賭，那麼你今年生日也不用過了，
      我會讓你上各家新聞版面和各個網站平台，連你那些朋友
      、小李一起說出來，你的決定所造成的後果絕對是你無法
      承擔的，我會讓你後悔一輩子」（見110年度偵字第10947
      號卷【下稱偵卷】第25至27頁、第35至37頁），依告訴人
      傳送之訊息之全部內容，斟酌前後語句綜合判斷，其言語
      之真意，係針對聲請人為求與其發生性關係，而謊稱係真
      心和其交往，致其誤信聲請人所言投入感情，然卻未獲得
      對等之回報一事表達不滿，要求聲請人表示心意，是亦難
      認被告傳送本案訊息予告訴人，係以使告訴人心生畏懼為
      目的。又縱被告揚言要讓聲請人上各家新聞版面和各個網
      路平台，惟聲請人確曾與被告有婚外情乙節，為聲請人所
      自承，並有被告與聲請人間之通訊軟體對話紀錄附卷可佐
      （見偵卷第47至49頁、第85至94頁、第117頁），且被告
      並未指摘聲請人有違反其意願強迫發生性行為等不實內容
      ，而僅單純陳述聲請人與其有婚姻外性行為及未支付對價
      之事實。再者，在傳播媒體蓬勃發展之現今社會，訴諸媒
      體揭露訊息，並藉此尋求社會公斷，猶屬和平理性之合法
      作為，尚難謂係屬於對他人之名譽或財產為不法之侵害；
      況記者基於法律及職業倫理，報導新聞前負查證義務，且
      為避免偏頗，須慮及衡平報導，應不致僅依據被告之片面
      說詞即加以報導，因此縱被告果向媒體告知上開情節，非
      即會侵害聲請人之名譽。是被告固揚言欲訴諸媒體，難認
      屬加惡害於名譽之通知，核與恐嚇危害安全罪之構成要件
      有間，自無從以該罪相繩。
四、綜上所述，原檢察官為本件不起訴處分及臺灣高等檢察署檢
    察長為本件駁回再議聲請處分之理由，參照偵查卷宗現存之
    相關事證，未見認事用法有何明顯違背經驗、論理法則，或
    與卷附事證彰顯之事實相悖之情形，是聲請人就本件不起訴
    處分及再議駁回處分已詳加斟酌之事，再執前詞聲請交付審
    判，指摘本件尚有偵查不備之情形，核無可採。揆諸前揭說
    明，堪認本件交付審判之聲請為無理由，應予駁回。
據上論斷，應依刑事訴訟法第258 條之3 第2 項前段，裁定如主
文。　
中　　華　　民　　國　　111 　年　　6 　　月　　30　　日
                  刑事第七庭  審判長法　官  彭全曄
　　　　　　　　　
                                    法  官  白承育

                                    法  官  劉思吟
以上正本證明與原本無異。
本裁定不得抗告。
                                    書記官  廖俐婷
中　　華　　民　　國　　111 　年　　7 　　月　　5 　　日